【裁判字號】    89,自,241
【裁判日期】    890608
【裁判案由】    詐欺
【裁判全文】
臺灣臺北地方法院刑事判決                          八十九年度自字第二四一號
    自  訴  人  甲○○
    被      告  乙○○
右列被告因詐欺案件，經自訴人提起自訴，本院判決如左：
    主  文
乙○○無罪。
    理  由
一、自訴意旨略以：被告乙○○（原名陳美玉）於民國八十七年三月間，懇請自訴人
    甲○○幫忙抒困，並承諾將其本身參加之互助會，改為與自訴人聯名參與（以下
    稱聯名互助會）後，以負責繳納該互助會會款及另外以自訴人之妹許瓅月名義參
    與之互助會會款方式清償本件借款。自訴人誤信為真，遂將以許瓅月名義參與之
    互助會標下後，交予被告計新台幣（以下同）四十九萬二千元（含聯名互助會中
    被告已繳會費之半數）。詎被告於八十七年九月間對自訴人聲稱二人聯名參與之
    互助會遭會首倒會，無法取回會款，自訴人亦信以為真而未追究，迨八十八年二
    月間起，被告開始拖延還款，同年五月起失去聯絡，經自訴人輾轉打聽後始知該
    聯名互助會業由被告標得會款，而無倒會情事，且被告早於八十七年三月二十五
    日改名乙○○，惟仍以原名陳美玉與被告交往，因認被告涉有詐欺取財罪嫌等語
    。
二、按犯罪事實應依證據認定之，無證據不得推定其犯罪事實；不能證明被告犯罪者
    ，應諭知無罪之判決，刑事訴訟法第一百五十四條、第三百零一條分別定有明文
    。又刑法第三百三十九條第一項之詐欺罪，以意圖為自己或第三人不法之所有，
    以詐術使人將本人或第三人之物交付為成立要件；而所謂以詐術使人交付，必須
    被詐欺人因其詐術而陷於錯誤，若其所用方法不能認為詐術，對方亦非陷於錯誤
    而交付，即不構成該罪。本件自訴人認被告涉有詐欺取財罪嫌，無非以被告借款
    後謊稱會首倒會，且未按期還款為主要論據；惟訊之被告則否認有何詐欺犯意，
    辯稱伊於借款後確有依約還款數期，嗣因健康狀況不佳且無工作而無法繼續還款
    ，並於自行標下與自訴人聯名之互助會後，深覺不好意思，始向自訴人諉稱會首
    倒會等語。
三、經查，本件被告係以借款為名向自訴人取得現金四十九萬二千元，其於八十七年
    三月取得借款後，亦陸續依約分期還款至八十八年二月間，其後始有逾期清償之
    情形，並自同年五月間起失去聯絡，此據自訴人陳明在卷（見本院八十九年五月
    二十三日筆錄），並有被告用以還款之存款、匯款單共十二紙附卷可稽，應認被
    告確係基於借款意思向自訴人取得款項，否則當無繼續還款逾一年之可能。又自
    訴人因了解被告為單親家庭，負有經濟重擔而允借款項，業經其陳明在卷（見本
    院八十九年五月二日筆錄），亦證其因同情被告窘況而交付借款，並非陷於錯誤
    所致。至於被告嗣未依約還款，則屬其與自訴人間債務不履行之民事糾葛；其誆
    稱聯名互助會之會首倒會，致無法標得會款清償債務云云，亦屬拖欠還款之詞，
    均與刑法第三百三十九條詐欺取財罪之構成要件有間。此外，復查無其他積極證
    據足認被告有何詐欺犯行，即不能證明其犯罪，自應諭知無罪之判決。
據上論斷，應依刑事訴訟法第三百零一條第一項，判決如主文。
中      華      民      國     八 十 九     年     六     月     八     日
                                      臺灣臺北地方法院刑事第五庭
                                          法  官  劉方慈
右正本證明與原本無異。
如不服本判決，應於判決送達後十日內，向本院提出上訴狀。
                                          書記官  殷玉芬
中      華      民      國     八 十 九     年     六     月   二十六   日


司法院資訊處製作；財團法人民間司法改革基金會備份。
